最高法院民事裁定　　　　　　　一○○年度台抗字第八二六號
再 抗告 人　吳宜諮
送達代收人　吳如芳
訴訟代理人　吳炳輝律師
上列再抗告人因與相對人台灣土地銀行股份有限公司間聲明異議
事件，對於中華民國一○○年八月九日台灣高等法院台中分院裁
定（一○○年度抗字第二五二號），提起再抗告，本院裁定如下
：
    主  文
再抗告駁回。                                            
再抗告訴訟費用由再抗告人負擔。
    理  由
按對於抗告法院所為抗告有無理由之裁定再為抗告，僅得以其適
用法規顯有錯誤為理由，此觀民事訴訟法第四百八十六條第四項
規定自明。依強制執行法第三十條之一規定，上開規定於強制執
行程序準用之。而所謂適用法規顯有錯誤，係指原法院本其取捨
證據之職權所確定之事實適用法規顯有錯誤而言，不包括認定事
實不當之情形在內。
本件再抗告人主張台灣彰化地方法院（下稱彰化地院）八十六年
度促字第八二八○號支付命令，未經合法送達，該法院書記官核
發之支付命令確定證明書不生確定效力等情，對之聲明異議，彰
化地院司法事務官於民國一○○年三月七日以八十六年度促字第
八二○八號裁定撤銷該確定證明書，相對人不服，提出異議，彰
化地院於同年四月十九日以一○○年度事聲字第四三號裁定，廢
棄該裁定，駁回再抗告人之異議，再抗告人不服，提起抗告。原
法院以：按法院書記官所為之處分，應依送達或其他方法通知關
係人。對於上開處分，得於送達後或受通知後十日內提出異議，
由其所屬法院裁定。民事訴訟法第二百四十條第一項、第二項定
有明文，該條第二項係於九十二年二月七日修正。次按民事訴訟
法施行法第二條規定：「除本法別有規定外，修正民事訴訟法於
其施行前發生之事項亦適用之。但因舊法所生之效力，不因此而
受影響。」。準此，關係人對於書記官就支付命令發給確定證明
書之處分提出異議，應有具體之期間限制，否則異議人得隨時提
出異議，顯然無法確定支付命令之確定時間，並使書記官處分之
確定與否，久懸未決。是以對於法院書記官所為之處分，自應於
送達後或受通知後十日內提出異議，逾期即應以裁定駁回之。查
相對人前於八十六年七月十日向原法院聲請對再抗告人核發系爭
支付命令，原法院於同年七月十二日核發之，並於同年九月三日
由書記官核發系爭支付命令之確定證明書，核此確定證明書為法
院書記官所為之處分，依上說明，再抗告人自應於收受系爭支付
命令後十日內提出異議。再抗告人自承於九十九年六月三十日收
受台灣雲林地方法院九十九年度司執字第一五○二六號執行命令
知悉系爭支付命令，則再抗告人若對於該系爭支付命令之內容及
其確定證明書有異議，應於收受後十日內提出異議，乃竟遲至一
○○年一月四日始聲請撤銷系爭支付命令確定證明書，其異議顯
已逾期。次查，系爭支付命令民事卷宗雖已因逾保存期限而銷燬
，惟相對人係於八十六年七月十日向彰化地院聲請對再抗告人核
發支付命令，經彰化地院於同年月十二日核發，並於同年九月三
日核發確定證明書，有民事支付命令聲請狀、系爭支付命令及確
定證明書影本各一紙附卷可參，自屬真實。再抗告人雖主張其從
未生活在系爭支付命令所載送達地址彰化縣大村鄉擺塘村擺塘橫
巷六號（下稱擺塘村），且於高中畢業後即出國求學因而未收受
系爭支付命令云云。惟查，再抗告人於八十五年九月十日至八十
八年三月十日期間之戶籍地址均為擺塘村，相對人聲請核發系爭
支付命令所列再抗告人之住所為擺塘村，惟彰化地院向前開地址
送達後，因再抗告人遷移新址不明，致無法送達，彰化地院乃通
知相對人查報再抗告人之送達處所。相對人陳報再抗告人前所留
存身分證影本「住遷註記」欄所示地址彰化縣員林鎮○○路○段
二九六號（下稱員大路）供法院送達。彰化地院依新址重為寄送
後，於八十六年七月三十一日送達。再抗告人陳稱：其從小到大
均是居住於員大路，於國外求學返鄉休息期間亦是，其自八十三
年七月八日起至九十九年二月十八日止，多次出入境，短則數日
長則數月。惟系爭支付命令自八十六年七月三十一日送達再抗告
人當時之居所員大路，至八十六年八月二十二日支付命令確定時
止，再抗告人均在國內（其該次回國乃於八十六年七月十五日入
境，八十六年八月二十四日出境），堪認系爭支付命令確已合法
送達再抗告人當時之居住地無訛。系爭支付命令卷宗雖逾法定保
存期限而銷毀，無從調閱查核，然依法院文書交付郵政機關之送
達實務，若應受送達人並未住居在法院文書所載之應受送達處所
，則郵政機關除依受送達人於前向郵政機關之申請，轉送受送達
人指定處所外，理應將該送達文書退回交寄法院，由法院命債權
人另行陳報可資送達給債務人之住、居所、事務所或營業所，再
行送達。若仍未能於支付命令核發起三個月送達予債務人時，依
民事訴訟法第五百十五條第一項規定，該支付命令失其效力，法
院無從核發支付命令確定證明書。系爭支付命令既經彰化地院依
新址重為寄送後，於同年九月三日核發確定證明書，可見再抗告
人應曾收受送達，否則彰化地院不致核發，彰化地院原法院聲請
支付命令之卷宗內，應附有再抗告人已合法收受系爭支付命令之
送達證書。再抗告人收受系爭支付命令後，未於該支付命令送達
後二十日不變期間內提出異議，該支付命令自依法確定。再抗告
人於系爭支付命令卷宗依法銷燬後，再行否認，本諸舉證責任之
證據法則，應由再抗告人證明之，然再抗告人迄今仍無法提出確
切之證據足資證明，或供本院調查以實其說，自不能徒憑其無法
查與事實相符之陳述，即採為有利於其之認定。再抗告人聲請撤
銷系爭支付命令確定證明書，為無理由等詞，因而維持第一審所
為駁回再抗告人異議之裁定，裁定駁回其抗告，經核於法洵無違
誤。再抗告人對於原裁定提起再抗告，雖謂：伊自八十三年七月
八日出國進修後，僅回台灣休息或進修，八十六年七、八月回國
期間，即赴高雄教會補修聖經及其他相關課程，從小到大皆居住
於員大路，但已辦理遷出國外登記，不能以居住員大路為唯一住
所與聯絡處所，不符支付命令已合法送達之規定云云，惟無非係
就原法院認定系爭支付命令送達予再抗告人時，再抗告人之住居
所設於何處之事實為爭執，要與適用法規顯有錯誤之情形無涉。
依上說明，應認其再抗告為不合法。
據上論結，本件再抗告為不合法。依強制執行法第三十條之一，
民事訴訟法第四百九十五條之一第二項、第四百八十一條、第四
百四十四條第一項本文、第九十五條、第七十八條，裁定如主文
。
中    華    民    國  一○○  年    十    月   十四   日
                      最高法院民事第二庭
                          審判長法官  吳  正  一  
                                法官  葉  勝  利  
                                法官  阮  富  枝  
                                法官  袁  靜  文  
                                法官  鄭  傑  夫  
本件正本證明與原本無異
                                      書  記  官  
中    華    民    國  一○○  年    十    月  二十四  日
                                                      v